【裁判字號】    99,抗,363
【裁判日期】    990823
【裁判案由】    聲請管收
【裁判全文】
臺灣高等法院臺中分院民事裁定  99年度抗字第363號
抗  告  人  乙○○○○○○
代  理  人  林伸全律師
相  對  人  法務部行政執行署臺中行政執行處
法定代理人  甲○○
抗告人因與相對人間聲請管收事件，對於中華民國99年7月30日
臺灣臺中地方法院99年度管字第1號所為裁定提起抗告，本院裁
定如下：
    主  文
抗告駁回。
抗告程序費用由抗告人負擔。
    理  由
一、相對人於原法院聲請意旨略以：
（一）阿秋活蟹為臺中地區知名餐飲店，亦為法務部行政執行署
      列管有案之滯欠大戶，抗告人為阿秋活蟹之負責人，其雖
      主張於民國（下同）80年7月後即未參與經營，惟阿秋活
      蟹之大連店、永春店均為抗告人辦理營業登記，其顯有參
      與經營情事。而永春店於83年度短報營收新臺幣（下同）
      63,673,489元、84年度短報營收50,740,120元、87年度短
      報營收42,023,517元，大連店於84年度短報營收45,614,9
      07元、85年度短報營收35,481,930元、86年度短報營收31
      ,585,281元等事實，均有移送機關檢附之處分書可憑，詎
      抗告人就此等事實均諉稱係前配偶許中和處理，無法說明
      營收流向。經相對人詢問抗告人目前清償能力，其表示僅
      能每月清償5,000元，顯與上開巨額營收資料有距。依阿
      秋活蟹之營收資料，抗告人自有行政執行法第17條第6項
      第1款之「顯有履行義務之可能，故不履行」之事由。
（二）相對人前已依行政執行法第14條之規定，命抗告人到處說
      明欠稅原委、如何清償等情，亦曾職權多次調查抗告人之
      戶籍相關資料後，發函通知抗告人說明或至其戶籍地查訪
      ，惟均無所獲。抗告人於95年11月14日經相對人函請到處
      ，曾表明其戶籍地為臺中市○區○○路255號3樓之3，另
      於相對人請其隨傳隨到，以釐清複雜之案情時，表示明瞭
      。後相對人發現抗告人有高額營收流向不明，且其財產資
      料中有高額資金變動，於95年12月4日起，計15次合法送
      達、通知抗告人到處說明，卻未據抗告人陳報。嗣相對人
      之執行人員於97年5月22日至抗告人之戶籍地查訪，經抗
      告人之父表示：抗告人約1至2週返住1或2天，顯見抗告人
      另有居住處所。99年7月29日，相對人經警員檢舉並至南
      投縣警察局中興分局查證，且抗告人自願到處受詢問，方
      知抗告人住於南投市○○路313號。此一南投市地址非相
      對人所能職權查知，復未經抗告人於97年6月13日郵寄自
      行繳納200元不等之現金信封上記載，抗告人尚表示已住
      該址多年。抗告人未履行隨傳隨到以利案件進行之承諾，
      顯已構成行政執行法第17條第6項第2款「顯有逃匿之虞」
      之情事。
（三）經相對人職權查知，抗告人之財產已不足清償債務，審酌
      大連店、永春店短報營收之流向，本件抗告人顯有可履行
      之能力，且無其他執行方法，抗告人復於相對人詢及相關
      財產流向時，拒絕誠實相告，符合上揭行政執行法所定事
      由，於執行必要範圍內有管收之必要，爰聲請依法准予管
      收抗告人等語。
二、抗告人提起本件抗告意旨略以：
（一）查阿秋活蟹餐廳連鎖店系列之實際負責人為許宗河（原名
      ：許中和），其自81年間起，陸續於臺中縣市、彰化、南
      投縣等地，以其本人或親友、員工之名義，設立阿秋活蟹
      多家分店及展秋、醉鴛鴦有限公司等9家店，嗣因經營不
      善，店面多已倒閉或轉手經營。抗告人為許宗河之妻，故
      曾擔任部分分店之負責人，然綜理店內事務並有經營決定
      權者仍為許宗河，抗告人僅為名義上負責人。
（二）抗告人因積欠國家稅捐，遭相對人限制住居、禁止遷移戶
      籍，故雖於98年10月30日與許宗河離婚，仍無法亦未曾遷
      離戶籍地。嗣抗告人搬回南投上址娘家居住，尚偶返戶籍
      地，而於接獲相對人通知時，因認己非實際負責人，亦未
      能負擔龐大稅金，且非相對人每次寄發之通知均獲家屬轉
      知，始未遵期繳納、到場陳明報告財產狀況及南投住所。
      抗告人僅未遵守執行程序之規定，實非基於逃匿故意。倘
      抗告人有意逃匿，使相對人無法發現行蹤，依一般經驗，
      自無可能與外界接觸，然抗告人仍進行各式公職人員選舉
      之投票、辦理補發身分證手續，及持健保卡就醫。再者，
      抗告人現並無任何收入，名下亦無財產，賴親友接濟平日
      生活，顯無履行繳納巨額稅款之能力。
（三）參照臺灣高等法院97年度抗字第1888號、本院96年度抗字
      第190號、最高法院97年度台抗字第317號裁定及司法院大
      法官會議第588號解釋理由書等意旨，相對人未自為必要
      之調查，即認抗告人有逃匿之虞而向原審聲請管收，原審
      未察逕予准許，實有違誤。對無履行能力之抗告人施以管
      收之間接強制處分，亦無助於國家稅負之徵收。是原裁定
      認抗告人有逃匿之虞，准許管收抗告人，僅係剝奪抗告人
      之人身自由，無益達成追繳之目的，應予廢棄等語。
三、按義務人經通知或自行到場，於行政執行官訊問後，認有行
    政執行法第17條第5項所定：「一顯有履行義務之可能，故
    不履行。二顯有逃匿之虞。三就應供強制執行之財產有隱匿
    或處分之情事。四已發見之義務人財產不足清償其所負義務
    ，於審酌義務人整體收入、財產狀況及工作能力，認有履行
    義務之可能，別無其他執行方法，而拒絕報告其財產狀況或
    為虛偽之報告。」各款情形之一，而有聲請管收之必要者，
    應向法院聲請對義務人為管收處分，同條第6項定有明文。
    經查：
（一）相對人主張抗告人為阿秋活蟹之負責人，而阿秋活蟹滯納
      83年度至88年度營利事業所得稅、營業稅及罰鍰達1億869
      3萬3567元，另抗告人滯納82、83及87年度綜合所得稅及
      罰鍰亦達5112萬8482元等情，此有移送機關即財政部台灣
      省中區國稅局（下稱移送機關）所檢附之處分文書可憑。
      抗告人雖辯稱其自80年7月生產後即未參與阿秋活蟹之經
      營，其非實際負責人，且無法負擔龐大稅金，對資金流向
      不知情云云。然依移送機關即財政部台灣省中區國稅局（
      下稱移送機關）所檢附阿秋活蟹於台中市○○區○○路2
      段99號1樓大連店及台中市南屯區○○○路96號永春店之
      營業場所，均係抗告人辦理營業登記，其顯有參與經營情
      事；而阿秋活蟹永春店於83年度短報營收63,673,489元、
      84年度短報營收50,740,120元、87年度短報營收42,023,5
      17元，大連店於84年度短報營收45,614,907元、85年度短
      報營收35,481,930元、86年度短報營收31,585,281元等事
      實，亦均有移送機關檢附之處分書可參。抗告人稱不知資
      金流向云云，自不足採。抗告人於99年7月29日臺中執行
      處調查時雖稱：「我現在每月收入來源約1萬5千，是我媽
      媽給我的（後又改稱）其實她也不是每月固定給我多少錢
      ，是因為我兄弟姐妹沒有空照顧我媽，多少給我的一些費
      用。、、、我曾於95年11月中旬到貴處並為部分清償滯欠
      之個人綜合所得稅至98.9止共繳納19,700元，如貴處同意
      我願自99年8月1日起每月清償五千元，向我媽請求給付。
      」等語（見臺中執行處99年度聲管字第1號同日執行筆錄
      第3頁反面）。然抗告人於提起本件抗告之初，於抗告理
      由狀表示：「如果母親及兄長願意幫忙，先繳納100萬元
      ，再以每月5000元交付行政執行處（見本院卷第3頁）。
      是由阿秋活蟹短報之營收額度暨抗告人之籌措能力予以觀
      察，本件亦應可期待抗告人經由其他途徑以獲得支付之方
      法。則抗告人顯有履行義務之可能，惟故不履行，自已構
      成行政執行法第17條第6項第1款所定之管收事由。
（二）本件相對人自95年5月8日發函通知抗告人處理欠稅事宜，
      抗告人固曾於95年11月14日到案自陳居住於臺中市○區○
      ○路255號3樓之3戶籍地址，且對先於每月15日繳納5,000
      元以償還欠繳稅款，日後須隨傳隨到為必要陳述以助案件
      進行，表示瞭解等情，此有90年度綜所稅執特字第1601號
      卷附之同日執行筆錄可稽。嗣相對人曾於95年5月8日、95
      年6月22日、95年10月14日、95年11月16日、96年3月7日
      、96年10月23日、96年10月30日先後函知抗告人到處自動
      清繳應納金額、報告財產狀況或為其他必要之陳述，上開
      函文均已送達抗告人上開戶籍地址；相對人另於96年1月1
      5日、96年3月7日、97年1月25日先後函知抗告人限期履行
      或提供相當擔保，上開函文亦已送達抗告人上開戶籍地址
      ；抗告人均未予以置理。嗣相對人於97年5月22日上午10
      時42分至抗告人所陳報上開戶籍住所時，亦未見抗告人之
      蹤影，經抗告人之父親陳稱：抗告人約1至2週會回家住1
      、2天等語，相對人乃留置通知予抗告人之父親轉交，請
      抗告人於97年5月29日到處繳納、報告財產或其他必要之
      陳述之事實，亦有同日現場執行筆錄附同上卷宗可稽。其
      後，相對人亦於98年1月7日、98年3月23日、98年5月15日
      、99年3月16日先後函知抗告人到處自動清繳應納金額、
      報告財產狀況或為其他必要之陳述；並再於98年5月5日、
      98年7月28日、98年9月11日、99年5月10日函知抗告人限
      期履行或提供相當擔保，上開函文亦均送達抗告人上開戶
      籍地址。抗告人雖於97年6月11日以現金袋郵寄現金2,
      000元至相對人處，同時主張工作關係不固定，但會盡可
      能每月都繳一些等語，復陸續以現金袋郵寄現金各2,00 0
      元、1,500元不等至相對人處，有各該信封暨繳款書影本
      在同上卷可稽。惟依抗告人於相對人99年7月30日留置調
      查時謂：「（問：妳十年前就已住在南投市○○路313號
      ？）答：是，沒有固定住那裏，都跟我媽媽走，要照顧她
      。」、「（問：本處通知妳戶籍地到處報告財產狀況妳知
      悉否？）有的知道，但怕來了之後不能回去，所以有逃避
      的心理。」等語，（見臺中行政執行處99年度聲管字第1
      號卷99年7月30日執行筆錄第1頁）。可知，抗告人於95年
      11月14日向相對人處陳報其住於臺中市戶籍地之際，已有
      另居南投市之事實，且居無定所；而抗告人亦未向相對人
      據實以告，於寄至相對人處繳納稅款之現金袋信封上，亦
      未見載明，更坦承有逃避心理。抗告人主張其仍進行各式
      公職人員選舉之投票、辦理補發身分證手續，及持健保卡
      就醫，並無逃匿故意云云，自不可採。是抗告人亦符合行
      政執行法第17條第6項第2款之管收事由。
四、綜上所述，抗告人既為阿秋活蟹之負責人，對課稅期間之資
    金流向應知之甚明，其經相對人多次通知繳納稅款、報告公
    司財務況或提供擔保，故意規避不予理會；相對人亦曾多次
    核發執行命令扣押抗告人之存款、股息等收入，然無實益，
    有各次執行命令附前揭臺中執行處卷可參。相對人已盡其可
    能執行，抗告人復有前述行政執行法第17條第6項第1、2款
    所定管收事由，則本件除拘提、管收抗告人外，已無其他執
    行方法足以達到執行目的，管收抗告人並未逾達成執行目的
    之必要限度，符合行政執行法第3條規定之比例原則，原裁
    定予以准許，尚無不合。從而，抗告意旨仍執陳詞，指摘原
    裁定不當，求予廢棄，為無理由，應予駁回。
五、據上論結，本件抗告為無理由，爰依行政執行法第17條第10
    項、民事訴訟法第495條之1第1項、第449條第1項、第95條
    、第78條，裁定如主文。
中    華    民    國    99    年    8     月    23    日
                民事第二庭    審判長法  官  邱森樟
                                    法  官  蔡秉宸
                                    法  官  翁芳靜
以上正本係照原本作成。
再為抗告應以適用法規顯有錯誤為理由。
如提起再抗告者應於裁定送達後10日內向本院提出抗告理由狀（
須按照他造人數附具繕本）並繳納抗告裁判費新臺幣1,000元，
同時委任律師或具有律師資格之關係人為代理人。
                                    書記官  粘銘環
中    華    民    國    99    年    8     月    24    日
                                                      Ｖ

司法院資訊處製作；財團法人民間司法改革基金會備份。
